【裁判字號】    98,家聲,192
【裁判日期】    980630
【裁判案由】    核定遺產管理人報酬
【裁判全文】
臺灣高雄地方法院民事裁定             98年度家聲字第192號
聲  請  人  劉家榮律師即被繼承人甲○○之遺產管理人
上聲請人聲請核定遺產管理人報酬事件，本院裁定如下：
    主  文
聲請人任被繼承人甲○○（女，民國○○○年○月○日生，身分
證統一編號：Ｚ000000000號）之遺產管理人之報酬核
定為新臺幣肆萬元。
程序費用新臺幣壹仟元由被繼承人甲○○之遺產負擔。
    理  由
一、按「遺產管理人，得請求報酬，其數額由親屬會議按其勞力
    及其與被繼承人之關係酌定之。」、「依本法之規定應開親
    屬會議時，由當事人、法定代理人或其他利害關係人召集之
    。」、「親屬會議不能召開或召開有困難時，依法應經親屬
    會議處理之事項，由有召集權人聲請法院處理之。」，民法
    第1183條、第1129條、第1132條第2 項前段分別定有明文。
二、聲請意旨略以：聲請人前經本院96年度財管字第94號民事裁
    定選任為被繼承人甲○○之遺產管理人。嗣依本院97年度家
    催字第90號民事裁定，對被繼承人甲○○之債權人及受遺贈
    人報明債權或為願受遺贈與否之聲明等事項為公示催告。又
    被繼承人遺留座落高雄市○○區○○段二小段690-1 地號土
    地及其上建物（門牌號碼：高雄市○○區○○街1557號4 樓
    ）前為債權人中國信託商業銀行股份有限公司設定抵押權，
    現經本院97年度司執字第50413 號強制執行拍賣中。茲因被
    繼承人之全體繼承人均已向本院聲明拋棄繼承，相關親屬亦
    不願處理遺產事宜，實難召開親屬會議酌定聲請人任本件遺
    產管理人之報酬，又聲請人為管理本件遺產，已代墊相關費
    用共計新臺幣（下同）2,900 元，為免遲誤參與分配期日，
    爰依法聲請本院酌定本件遺產管理人之報酬等語。
三、經查：
  (一)本件被繼承人甲○○死亡後，其繼承人均已拋棄繼承，且未
    經親屬會議選定遺產管理人，經本院選任聲請人為被繼承人
    之遺產管理人，並對被繼承人甲○○之債權人及受遺贈人為
    報明債權或為願受遺贈與否之聲明等事項為公示催告乙節，
    有聲請人提出之本院97年度家催字第90號民事裁定1 紙附卷
    可稽，堪信為真實。準此，聲請人顯難召開親屬會議酌定其
    管理遺產之報酬，是其本於利害關係人之地位，聲請本院酌
    定報酬，洵屬有據。
  (二)聲請人主張之前揭事實，除上述民事裁定外，另據其提出民
    眾日報廣告刊出證明單、本院民事執行處98年4 月27日雄院
    高97司執嘉字第50413 號函、財政部國稅局財產歸屬資料清
    單各1 份為證，堪信為真實。本院審酌：被繼承人之遺產有
    上開土地及同上建物暨共同使用部分，總值1,410,000 元，
    有本院民事執行處98年4 月27日雄院高97司執嘉字第50413
    號函附卷可參，其債權人中國信託商業銀行股份有限公司已
    向本院聲請強制執行並已拍定在案，除此之外，尚無其他債
    權人陳報債權、債務或遺贈；又聲請人業已公示催告、登報
    等管理遺產行為，聲請人處理上開事務及後續處理所需時間
    之久暫、耗費人力之程度及各債權人受償權利之保障等一切
    情狀，認本件遺產管理人之報酬以40,000元（含已代為墊支
    之相關費用900 元【其中本院97年度家催字第90號公示催告
    聲請費1,000 元，及本件核定遺產管理人報酬之聲請費1,00
    0 元，已經裁定明示由被繼承人甲○○之遺產負擔，應予扣
    除】）為適當，爰酌定如主文第1 項所示。
四、末按依法應由關係人（包括聲請人、相對人及其他利害關係
    人）負擔費用者，法院裁定命關係人負擔時，應一併確定其
    數額，非訟事件法第24條第1 項所明定。經核本件聲請事件
    ，應徵之程序費用為1,000 元，依非訟事件法第157 條規定
    ，應由遺產負擔，爰併予確定如主文第2 項所示，附此敘明
    。
五、依非訟事件法第157 條、第24條第1 項，裁定如主文。
中    華    民    國    98    年    6     月    30    日
                  家事法庭  司法事務官  任士慧
正本係照原本作成。
如對本裁定抗告，須於裁定送達後10日之不變期間內，向本院提
出抗告狀，並繳納抗告費新臺幣1,000元。
中    華    民    國    98    年    6     月    30    日
                            書  記  官  楊馥華


司法院資訊處製作；財團法人民間司法改革基金會備份。
